【裁判字號】    98,訴,822
【裁判日期】    981006
【裁判案由】    強盜
【裁判全文】
臺灣桃園地方法院刑事判決               98年度訴字第822號
公  訴  人  臺灣桃園地方法院檢察署檢察官
被      告  乙○○
指定辯護人  本院公設辯護人甲○○
上列被告因強盜案件，經檢察官提起公訴（98年度偵字第15477
號），本院判決如下︰
    主  文
乙○○竊盜，累犯，處有期徒刑拾壹月。
    事  實
一、乙○○前因違反毒品危害防制條例案件，經臺灣屏東地方法
    院以93年度訴字第287 號判決判處有期徒刑6 月確定，於民
    國94年1月28日執行完畢；詎猶不知悔改，於98年7月13日上
    午11時許，在桃園縣桃園市○○路53號前，見丁○○所有之
    車牌號碼L8─9345號自用小客車停放該處，竟意圖為自己不
    法之所有，即自路邊撿拾石頭打破副駕駛座車窗（毀損部分
    未據告訴），而徒手竊取車內之DOPODA牌行動電話1支得手
    。嗣於離開時為丁○○所發覺，便立即求助弟妹丙○○協力
    追捕，乙○○見狀旋即逃離現場；惟於逃離之際，竟推倒丙○○所騎乘之機車，致丙○○因而人車倒地（傷害部份未據
    告訴），此時適有路人吳東諺與友人王志衛在附近見狀，旋
    即上前追捕，並合力將乙○○壓制在地後報警處理，並在乙○○身上起獲丁○○遭竊之行動電話1支，始查悉上情。
二、案經桃園縣政府警察局八德分局報告臺灣桃園地方法院檢察
    署檢察官偵查起訴。
    理  由
壹、關於證據能力之認定：
    按被告以外之人於審判外之陳述，雖不符刑事訴訟法第159
    條之1至之4之規定，而經當事人於審判程序同意作為證據，
    法院審酌該言詞陳述或書面陳述作成時之情況，認為適當者
    ，亦得為證據。當事人、代理人或辯護人於法院調查證據時
    ，知有第159條第1項不得為證據之情形，而未於言詞辯論終
    結前聲明異議者，視為有前項之同意。刑事訴訟法第159條
    之5定有明文。其立法意旨在於傳聞證據未經當事人之反對
    詰問予以核實，原則上先予排除，惟若當事人已放棄反對詰
    問權，於審判程序中表明同意該等傳聞證據可作為證據；或
    於言詞辯論終結前未聲明異議，基於尊重當事人對傳聞證據
    之處分權，及證據資料愈豐富，愈有助於真實發見之理念，
    且強化言詞辯論主義，使訴訟程序得以順暢進行，上開傳聞
    證據亦均具有證據能力。證人丁○○、丙○○、吳東諺於警
    詢及偵查中之供述，證人王志衛於警詢中之陳述，均係被告
    以外之人於審判外之言詞陳述，檢察官及被告乙○○於本院
    審理時，經提示並告以要旨，知有刑事訴訟法第159條第1項
    不得為證據之情形，但均表示不爭執證據能力，復未於言詞
    辯論終結前聲明異議，本院審酌上開證據並非公務員違法取
    得，亦無證據力明顯過低之情形，復經本院於審判期日就上
    開證據進行調查、辯論，依法有證據能力。
二、其餘憑以認定被告犯罪事實之非供述證據（詳後述），查無
    違反法定程序取得之情，依同法第158 條之4 規定反面解釋
    ，亦具證據能力。
貳、實體方面：
一、前揭事實，業據被告乙○○於警詢、偵查及本院審理中坦承
    不諱，核與證人即被害人丁○○於警詢及偵查中指訴之情節
    相符，並有證人丙○○、吳東諺於警詢及偵查中之供述，及
    證人王志衛於警詢中之陳述在卷可稽，又有贓物認領保管單
    、贓物照片、現場照片等附卷足憑，足徵被告自白與事實相
    符，本案事證明確，被告犯行堪以認定，應依法論科。
二、按刑法第321條第1項第3款攜帶兇器竊盜罪，所稱之兇器，
    乃依一般社會觀念足以對人之生命、身體、安全構成威脅，
    而具有危險性之「器械」而言。磚塊、石頭乃自然界之物質
    ，尚難謂為通常之「器械」，從而持磚塊、石頭砸毀他人車
    窗竊盜部分，尚難論以攜帶兇器竊盜罪（最高法院92年度臺
    非字第38號判決參照），是被告上開持石頭砸破車窗以行竊
    之犯行，僅構成刑法第320第1項普通竊盜罪。核被告所為，
    係犯刑法第320條第1項普通竊盜罪。公訴人雖以被告竊盜，
    為防護贓物而當場對追捕之人丙○○施以強暴行為，而以刑
    法第329條之準強盜罪起訴。惟按經刑法第329條擬制為強盜
    罪之強暴、脅迫構成要件行為，乃指達於使人難以抗拒之程
    度者而言，因刑法第329條準強盜罪之規定，將竊盜或搶奪
    之行為人為防護贓物、脫免逮捕或湮滅罪證而當場施強暴、
    脅迫之行為，視為施強暴、脅迫使人不能抗拒而取走財物之
    強盜行為，乃因準強盜罪之取財行為與施強暴、脅迫行為之
    因果順序，雖與強盜罪相反，卻有時空之緊密連接關係，以
    致竊盜或搶奪故意與施強暴、脅迫之故意，並非截然可分，
    而得以視為一複合之單一故意，亦即可認為此等行為人之主
    觀不法與強盜行為人之主觀不法幾無差異；復因取財行為與
    強暴、脅迫行為之因果順序縱使倒置，客觀上對於被害人或
    第三人所造成財產法益與人身法益之損害卻無二致，而具有
    得予以相同評價之客觀不法。故擬制為強盜行為之準強盜罪
    構成要件行為，雖未如刑法第328條強盜罪之規定，將實施
    強暴、脅迫所導致被害人或第三人不能抗拒之要件予以明文
    規定，惟必於竊盜或搶奪之際，當場實施之強暴、脅迫行為
    ，已達使人難以抗拒之程度，其行為之客觀不法，方與強盜
    行為之客觀不法相當，而得與強盜罪同其法定刑。故刑法第
    329條之規定，並未有擴大適用於竊盜或搶奪之際，僅屬當
    場虛張聲勢或與被害人或第三人有短暫輕微肢體衝突之情形
    （司法院大法官會議釋字第630號解釋之解釋文及理由書參
    照）。故竊盜或搶奪之行為人，縱因防護贓物、脫免逮捕或
    湮滅罪證，而有當場施以強暴、脅迫之行為，惟其所實施之
    強暴、脅迫行為，若尚未達於使人難以抗拒之程度者，即難
    與強盜行為同視，自不能遽依準強盜罪論擬。至於行為人所
    施用之強暴、脅迫行為，是否足使被害人在身體或精神上達
    於難以抗拒之程度，自應就當時之具體事實，予以客觀之判
    斷，最高法院96年度臺上字第7243號、第7348號、第7601號
    判決，均同此見解。經細繹證人丙○○於審理中證稱：「我
    騎乘機車大叫，叫被告把東西還給我，被告把贓物放進去他
    的口袋，我叫被告還東西之後，被告就回頭，並罵我三字經
    ，然後被告一直跑，我就跟被告說把東西還給我，但被告不
    肯，並且一直往前跑，到了第二條街，被告很兇的回頭，那
    時候被告的臉已經變形，我感覺被告作勢要揍我，但是被告
    並沒有真的揮拳過來，而是推我的機車車頭，那時候我的機
    車已經停下來了，被告一推之下，我就連車帶人摔倒在地，
    我的腳有受傷，被告推了時候，我趴在地上，我怕被告打我
    的臉，我有感覺我的背部有被打三、四下，但我不知道被告
    是用拳頭打，或是用什麼東西打我」、「被告回頭的時候我
    就停下，我想要離被告遠一點，被告就推機車，因為我那時
    候坐在機車上，來不及跑開，就連人帶車一起跌倒，機車壓
    住我的左腳。」等語（見院卷第43～45頁），可知被告即使
    為防護其所竊已放入口袋內之手機以免遭丙○○取回，故而
    推倒其機車，致該機車壓住丙○○之左腳，並有以不詳方式
    攻擊丙○○背部；惟核被告與丙○○上開肢體衝突時間甚為
    短暫，且丙○○除遭機車壓傷左腳外，背部雖有遭攻擊但並
    無再受有其他傷害，又衡以丙○○僅為一年輕女子，身高亦
    僅一百四十多公分，依丙○○之體能、氣力本難與被告比擬
    ，若被告確有對丙○○施強暴之意，大可直接攻擊丙○○，
    甚逕朝丙○○使出拳腳毆擊，而非僅將機車推倒後，即再另
    行逃離，足徵被告當時應僅係為逃離現場而與欲阻擋離去之
    丙○○發生短暫之肢體衝突，況證人丙○○於審理中亦證稱
    ：「（當時被告推妳的機車，依其方向施力，是否就是想要
    用機車把妳壓住？）應該不是，我覺得被告只是想要推倒我
    的機車而已，我覺得被告並沒有想要用機車壓我，被告只是
    不想我再騎乘機車去追被告」等語（見院卷第46頁）亦足印
    證，被告應無當場對丙○○施行強暴傷害之意圖。是被告辯
    稱，其當時只是想往回跑，並非要打丙○○，亦無準強盜之
    犯意，尚堪採信，基此，自難依上開證據遽為被告不利認定
    之依據。茲因被告所為上開防護贓物動作，僅屬當場虛張聲
    勢而與被害人有短暫輕微肢體衝突情形，有如上述，又核其
    情節，亦顯未達於使人難以抗拒之程度，則揆諸前揭說明，
    即與刑法第329條所規定之準強盜罪構成要件不相符合，無
    從以該罪名相繩。公訴意旨認被告為防護贓物，當場施以強
    暴之行為，應成立準強盜罪一節，容有未洽，惟因二者基本
    社會事實同一，爰依刑事訴訟法第300條之規定，變更應適
    用之法條。被告有事實欄所載前科紀錄，有本院被告前案紀
    錄表1份，其於5年內故意再犯有期徒刑以上之本罪，應依刑
    法第47條第1項規定，加重其刑。爰審酌被告年輕力壯，卻
    不思以正當方式賺取財物。竟犯下本案竊盜犯行，其行徑甚
    屬可惡，惟念及失主即被害人丁○○並未告訴，而被告亦於
    審理時當庭向被害人丙○○道歉，並經取得丙○○之原諒，
    且已返還所竊手機，兼衡其素行、智識程度、犯罪動機、目
    的、手段、對被害人所造成之危害及犯後尚知坦承竊盜犯行
    等一切情狀，量處如主文所示之刑。公訴人雖求刑2年6月；
    惟經本院審酌上情後，認公訴人求刑猶嫌過重，附此敘明。
據上論斷，應依刑事訴訟法第299 條第1 項前段、第300 條，刑
法第320 條第1 項、第47條第1 項，刑法施行法第1 條之1 第1
項、第2項前段，判決如主文。
本案經檢察官王碩志到庭執行職務。
中    華    民    國    98    年    10    月    6    日
                刑事第十庭    審判長  法  官  江德民
                                      法  官  蘇昌澤
                                      法  官  華奕超
以上正本證明與原本無異。
如不服本判決應於收受判決後10日內向本院提出上訴書狀，並應
敘述具體理由。其未敘述上訴理由者，應於上訴期間屆滿後20日
內向本院補提理由書「切勿逕送上級法院」。
                                      書記官  常毓生
中    華    民    國    98    年    10    月    6    日
附錄：本案論罪科刑法條全文
刑法第320條
意圖為自己或第三人不法之所有，而竊取他人之動產者，為竊盜
罪，處5年以下有期徒刑、拘役或5百元以下罰金。
意圖為自己或第三人不法之利益，而竊佔他人之不動產者，依前
項之規定處斷。
前2項之未遂犯罰之。


司法院資訊處製作；財團法人民間司法改革基金會備份。
